臺灣高等法院刑事裁定
110年度抗字第384號
抗  告  人
即  受刑人  楊軒俊




上列抗告人因聲請定其應執行刑案件，不服臺灣桃園地方法院中
華民國110年1月21日裁定（110年度聲字第85號），提起抗告，
本院裁定如下：
    主  文
原裁定撤銷。
楊軒俊犯如附表所示各罪所處之刑，應執行有期徒刑伍年拾月。
    理  由
一、原裁定意旨略以：抗告人即受刑人（下稱受刑人）楊軒俊因
    犯如附表所示毒品危害防制條例（運輸第三級毒品罪1罪）
    、詐欺罪5罪等案件，先後經原審與本院分別判處如附表所
    示之刑，均已確定在案，有各該判決書及本院被告前案紀錄
    表各1份在卷可稽，茲檢察官聲請定其應執行之刑，經原審
    審核認尚無不合，爰定其應執行刑為有期徒刑7年4月等語。
二、抗告意旨略以：因受刑人於106年間犯詐欺罪5罪及違反毒品
    危害防制條例1罪，而經原審定應執行有期徒刑7年4月，因
    刑期合併後尚未減輕，因以此狀望鈞院能從輕量刑，減少受
    刑人之刑期等語。
三、按裁判確定前犯數罪者，併合處罰之；數罪併罰，有二裁判
    以上，宣告多數有期徒刑者，於各刑中之最長期以上，各刑
    合併之刑期以下，定其應執行之刑期，但不得逾30年，刑法
    第50條第1項前段、第53條、第51條第5款分別定有明文。究
    其立法意旨，除在緩和多數有期徒刑合併執行所造成之苛酷
    外，更避免責任非難之重複，因刑罰之科處，應以行為人之
    責任為基礎，考量人之生命有限，刑罰對被告造成之痛苦程
    度，係以刑度增加而生加乘效果，而非等比方式增加，如以
    實質累加方式執行，刑責恐將偏重過苛，不符現代刑事政策
    及刑罰之社會功能，故透過定應執行刑程序，採限制加重原
    則，授權法官綜合斟酌被告犯罪行為之不法與罪責程度、各
    罪彼此間之關聯性（例如數罪犯罪時間、空間、各行為所侵
    害法益之專屬性或同一性、數罪對法益侵害之加重效應等)
    、數罪所反應被告人格特性與傾向、對被告施以矯正之必要
    性等，妥適裁量最終具體應實現之刑罰，以符罪責相當之要
    求（最高法院106年度台抗字第177號裁定參照）。是法院應
    就應併合處罰之數個有期徒刑宣告定其應執行刑時，不僅應
    遵守法律所定「以宣告各刑中之最長期為下限，各刑合併之
    刑期為上限，但最長不得逾30年」之外部界限，並應受法秩
    序理念規範之比例原則、平等原則、責罰相當原則、重複評
    價禁止原則等自由裁量權內部抽象價值要求界限之支配，以
    使輕重得宜，罰當其責，俾符合法律授與裁量權之目的，以
    區別數罪併罰與單純數罪之不同，兼顧刑罰衡平原則。倘違
    背此內部界限而濫用其裁量，仍非適法（最高法院100年度
    台抗字第440號、104年度台抗字第718號裁定意旨參照)。
四、經查：
  ㈠本件受刑人因犯如附表所示之罪，經法院分別判處如附表所
    示之刑確定，其中附表編號1、2所示之罪，曾經本院以107
    年度上訴字第3126號判決定應執行有期徒刑1年10月確定；
    附表編號5、6所示之罪，前經原審法院以109年度訴緝字第4
    0號判決定應執行有期徒刑2年4月確定，有各該裁判書及本
    院被告前案紀錄表附卷可稽，茲檢察官聲請定其應執行之刑
    ，原審審核認其聲請為正當，爰依各罪所宣告之有期徒刑為
    基礎，於各刑中之最長期以上（有期徒刑2年4月），各刑合
    併之刑期以下（有期徒刑9年2月），裁定應執行刑為有期徒
    刑7年4月，固未逾越刑法第51條第5款所定之外部性界限，
    亦未較重於附表編號1和2、5和6所定應執行刑，加計附表編
    號3、4所示有期徒刑刑度之總合（1年10月＋2年4月＋1年4月＋
    2年4月＝7年10月），然參諸受刑人所犯如附表編號1、2、4
    至6所示之罪，均為加重詐欺取財罪，係受刑人加入同一詐
    欺集團擔任車手先後所為，所侵害法益種類相同，且犯罪情
    節、行為態樣、手段、動機均屬相同，責任非難重複程度甚
    高，又整體犯罪時間甚為相近，集中於106年5月至同年7月
    間，為免其責任非難重複程度過高，自應適當酌減其應執行
    刑，以符罪責相當之要求。原裁定未細予斟酌受刑人所犯附
    表所示各罪對法益侵害之加重效應、罪數所反映之人格特質
    與傾向、對被告施以矯正之必要性、侵害法益之專屬性等情
    狀，定應執行刑有期徒刑7年4月，僅於內部限制內酌減6個
    月，實屬偏重過苛，難認與裁量權應遵守之內部界限相契合
    ，自非適法，是抗告意旨以原裁定定刑過重提起抗告，則為
    有理由。
  ㈡原裁定既有上開不當，即屬無可維持，應由本院予以撤銷，
    且為免發回原裁定法院重新裁定，徒增司法資源之耗費，爰
    由本院自為裁定。茲檢察官聲請就如附表所示6罪合併定受
    刑人應執行刑，於法尚無不合，經衡酌受刑人如附表各罪所
    示刑度之外部限制（總刑期為有期徒刑9年2月）、內部限制
    （有期徒刑7年10月），考量受刑人所犯如附表所示之罪，
    其整體犯罪時間接近，其中附表編號1、2、4至6所示之罪之
    犯罪類型、行為態樣、動機均相同，責任非難重複之程度較
    高，就受刑人所犯數罪為整體非難評價，並貫徹刑法量刑公
    平正義理念之內部限制等，另定其應執行之刑如主文第2項
    所示。
據上論斷，應依刑事訴訟法第413條、第477條第1項，刑法第53
條、第51條第5款，裁定如主文。
中　　華　　民　　國　　110 　年　　3 　　月　　26　　日
                  刑事第十一庭  審判長法　官  周煙平
                                      法　官  陳俞伶
                                      法　官  連育群
以上正本證明與原本無異。
如不服本裁定，應於收受送達後五日內向本院提出抗告狀。
                                      書記官  廖紫喬
中　　華　　民　　國　　110 　年　　3 　　月　　26　　日